【裁判字號】    97,交聲,1391
【裁判日期】    971031
【裁判案由】    交管條例聲異
【裁判全文】
臺灣板橋地方法院交通事件裁定        97年度交聲字第1391號
異  議  人
即受處分人  丙○○
上列異議人即受處分人因違反道路交通管理處罰條例案件，對於
交通部公路總局臺北區監理所於民國九十七年五月二十八日所為
北監自裁字裁四○－Ｚ00000000號裁決，聲明異議，本
院裁定如下：
    主  文
異議駁回。
    理  由
一、按汽車行駛於高速公路，不遵使用限制，而有行車速度超過
    規定之最高速限行為者，處汽車駕駛人新臺幣（下同）三千
    元以上六千元以下罰鍰：又汽車駕駛人有第三十三條第一項
    情形者，除依原條款處罰鍰外，並予記違規點數一點，道路
    交通管理處罰條例第三十三條第一項第一款、第六十三條第
    一項第一款分別定有明文。
二、本件受處分人即異議人丙○○駕駛車號九A-二三六六號自用
    一般小客車，於民國九十七年二月二十九日上午二時四十五
    分許，行經國道三號公路南下二十五公里處，於限速九十公
    里之該路段，以行速一百零五公里之速度超速十五公里駕駛
    ，經內政部警政署國道公路警察局第九警察隊木柵分隊執勤
    警員甲○○、乙○○以車用雷達測速儀器執行測速發現上情
    ，遂當場攔停，復發現其駕駛汽車未隨身攜帶駕照，乃製單
    舉發上開超速及未帶駕照之違規行為，嗣受處分人不服上開
    超速之舉發事實（未帶駕照駕駛之違規行為則未爭執），於
    九十七年三月十五日應到案日期前之同年二月二十九日向處
    罰機關陳述意見，經處罰機關函請原舉發機關調查後，仍認
    受處分人有上情無誤，乃於九十七年五月二十八日依道路交
    通管理處罰條例第三十三條第一項第一款、第二十五條第三
    款、第六十三條（裁決書漏載第一項第一款）分別裁處受處
    分人罰鍰三千元並記違規點數一點、罰鍰三百元。
三、訊據異議人即受處分人丙○○固坦承有於上述時、地經警攔
    停舉發一事，惟矢口否認有超速之違反道路交通管理處罰條
    例之行為，辯稱：當時並未予伊觀看測速數據，亦未有拍照
    及錄影等積極證據，警員取締伊時有無採取標準作業程序，
    該作業方式是否具公信力，當時伊車速定在一百公里以內，
    應是九十至一百公里之間云云。經查，異議人超速駕駛上開
    車輛於上述時間途經上開舉發地點一節，業經證人即本件舉
    發警員甲○○於本院訊問時到庭結證稱：「（問：當時何人
    開單？）當時我跟乙○○共同執行高速公路巡邏勤務，當時
    我們到國道三號南下二十五公里附近使用車用雷達執行測速
    。本件我們有打開儀器之後，雷達波出現，車速如果超過一
    ○五公里的話，機器就會出現聲音，當時異議人的車子有被
    我們攔停下來，當時異議人的車速是一○五公里。」、「（
    問：當天在操作測速儀器的時候，儀器是否有正常運作？）
    有的。」、「（問：是否知道測速儀器平常隊部如何保養？
    ）平常儀器沒有保養，但是每年都要做檢驗，儀器是放置在
    車上，測速器都是放在儀表板的前面。」、「（問：當天整
    個測速儀器的操作，與平常是否有異常的情形？）沒有。」
    、「（問：本件當時是否確實異議人車子有超速行為，而你
    們才做出舉發的動作？）是的，當時異議人車輛確實有超速
    的行為。」；證人即本件另位舉發警員乙○○亦於本院訊問
    時到庭結證稱：「當時是在深夜攔檢舉發，當時車輛並不多
    ，所以我們確定異議人車輛確實有超速我們才舉發的。」等
    語明確（見卷附本院九十七年八月二十五日訊問筆錄），證
    人就其實施測速所用之非照相式雷達測速儀，為每年定期檢
    驗，其偵測超速車輛方式，係針對行速超過設定值一百零五
    公里時速之車輛即會發出聲音警示，及當時適值深夜，車流
    量不多等情均證述明確綦詳，復當庭提出所使用之上開雷達
    測速儀之檢定合格證書（檢定日期九十六年六月五日，有效
    期限九十七年六月三十日）一紙為憑，以佐異議人違規超速
    駕駛之實，依當時國道上深夜車流稀少之客觀外在環境，受
    有交通執勤勤務專業訓練之警員，對於車輛有無違規觀察較
    一般人更為仔細注意，應無誤認他車之危險，其依所持用經
    定期檢驗合格之上開雷達測速儀既測知異議人車輛超速，又
    查無該雷達測速儀器有運作異常之情，衡之證人即本件舉發
    警員甲○○、乙○○證述與異議人間並無何身分利害業務關
    係，當無嫌隙，衡情應無甘冒偽證罪刑責風險而設詞構陷異
    議人之理，既查無任何證據足資證明執勤員警有何捏造事實
    違法取締之不法情事，並參酌警員執行公務時，本身即受有
    行政懲處責任之監督，且其到庭具結作證，更係以刑事責任
    擔保其證言之真實性，其之證言又與事實無悖，並提出相關
    佐證以確其說，是其證述應非子虛，自足採信。另考量交通
    違規行為多屬迅速、稍縱即逝及不可回復等特性，舉發機關
    或原處分機關若能提出更多之法定證據方法，例如人證、書
    證、物證等證據資料以供司法審查之交通法庭加以判斷該交
    通違規行為之存否，自屬允當，惟若因前揭交通違規行為特
    性而無法提供更多相關之書證、物證時，則舉發警員於司法
    審查之訴訟程序上立於證人之地位而證述其當時親身目擊及
    見聞之交通違規行為經過，仍屬於法定證據方法之一之人證
    證述，而為法所許，至於舉發警員立於證人之地位所為之證
    述是否可採，此乃交通法庭依經驗及論理法則判斷其證明力
    為何而得否採擇之心證層次，斷不可以舉發警員作為證人之
    所述，因不可能反於其先前所為舉發而認均不可採，而全盤
    否定其立於證人地位所為陳述之證據能力。是異議人辯稱毫
    無積極證據下逕行開單云云，洵無可採。從而，異議人確有
    超速駕駛之事，堪予認定。至於異議人另以證人未予伊觀看
    測速速據，復質疑證人有無採取標準作業程序及該作業方式
    是否有公信力等情置辯，然該等舉發程序是否有瑕疵，本得
    依法定救濟程序向原舉發機關提出申訴，非普通法院交通法
    庭即本院可得審究，且無礙異議人確有超速違規行駛之認定
    而解免其責，附此敘明。
四、綜上所述，異議人駕駛車號九A-二三六六號自用小客車，於
    上揭時、地有在高速公路超速行駛之違規事實，洵堪認定。
    原處分機關據以援引首揭規定，裁處異議人即受處分人罰鍰
    三千元，並記違規點數一點，於法並無違誤，本件異議為無
    理由，應予駁回。
據上論斷，應依道路交通案件處理辦法第十九條，裁定如主文。
中    華    民    國    97    年    10    月    31    日
                  臺灣板橋地方法院交通法庭
                           法  官  王綽光
以上正本證明與原本無異
如不服本裁定應於送達後5日內向本院提出抗告狀
                           書記官   許清秋
中    華    民    國    97    年    11    月    3     日


司法院資訊處製作；財團法人民間司法改革基金會備份。
